臺灣臺中地方法院民事判決
111年度簡上字第53號
上  訴  人  王叔惠  


被上訴人    富邦資產管理股份有限公司

法定代理人  洪主民  
訴訟代理人  王銘勇  
上列當事人間債務人異議之訴事件，上訴人對於中華民國110年1
1月17日本院沙鹿簡易庭110年度沙簡字第359號第一審簡易判決
提起上訴，本院於民國111年4月22日言詞辯論終結，判決如下：
    主  文
上訴駁回。
第二審訴訟費用由上訴人負擔。
    事實及理由
一、上訴人起訴主張：被上訴人執本院89年度司票字第11665號
    民事裁定及所換發之債權憑證為執行名義，對上訴人為強制
    執行。該裁定准予強制執行者，雖是上訴人與訴外人黃莉欣
    於民國87年5月21日共同簽發交付台中市第十一信用合作社
    面額新臺幣（下同）30萬元之本票（下稱系爭本票），但其
    原因是黃莉欣借的錢，黃莉欣有收到借款，上訴人只是一般
    保證人，沒有拿到錢。上訴人於系爭本票上簽名真意為票據
    上保證責任，況債權人對本票發票人以外之保證人行使追索
    權時，不得類推適用票據法第123條之規定，逕為裁定執行
    等語。並聲明：（一）原判決關於駁回上訴人後開第二項之
    訴部分，及該部分訴訟費用（除確定部分外）之裁判均廢棄
    ；（二）被上訴人不得持本院89年度司票字第11665號民事
    裁定及所換發之債權憑證為執行名義，對上訴人為強制執行
    。（原判決其餘部分，業經上訴人撤回其訴，附此敘明。）
二、被上訴人則以：黃莉欣邀同上訴人向台中市第十一信用合作
    社借款30萬元，其二人並於87年5月21日共同簽發系爭本票
    交付台中市第十一信用合作社收執。嗣經台中市第十一信用
    合作社持系爭本票聲請本票裁定准予強制執行，合法有效。
    嗣後前開債權由合作金庫商業銀行股份有限公司概括承受，
    再由合作金庫商業銀行股份有限公司持該本票裁定聲請強制
    執行，並經核發債權憑證。嗣後被上訴人合法受讓該債權，
    持該債權憑證及系爭本票正本聲請對上訴人強制執行，合法
    有據等語，資為抗辯。並聲明：上訴駁回。
三、本件不爭執之事實：
（一）上訴人與黃莉欣於87年5月21日共同在系爭本票發票人欄
      簽名並交付台中市第十一信用合作社收執。
（二）系爭本票之原因關係為黃莉欣向台中市第十一信用合作社
      借款30萬元，上訴人為黃莉欣該筆借款之保證人。
（三）經台中市第十一信用合作社持系爭本票聲請本票裁定准予
      強制執行，即本院89年度司票字第11665號民事裁定。嗣
      前開債權由合作金庫商業銀行股份有限公司概括承受，再
      由合作金庫商業銀行股份有限公司持該本票裁定聲請強制
      執行，並經核發債權憑證。嗣由被上訴人受讓該債權，持
      該債權憑證及系爭本票正本聲請對上訴人強制執行。
四、本件爭執之事項：上訴人可否因其並非借款之主債務人，而
    是保證人，即毋庸負系爭本票之共同發票人付款責任？
五、得心證之理由：
（一）在票據上簽名者，依票上所載文義負責。二人以上共同簽
      名時，應連帶負責。執票人向本票發票人行使追索權時，
      得聲請法院裁定後強制執行，為票據法第5條、第123條所
      明定。本件上訴人既自認其與黃莉欣在系爭本票發票人欄
      共同簽名，依票上所載文義，即應連帶負此發票人責任。
      上訴人既為本票發票人，則執票人向上訴人聲請法院裁定
      准予強制執行，即無不合。被上訴人既持有系爭本票正本
      及受讓前揭本票裁定及所換發之債權憑證，自無不得以之
      為執行名義對上訴人為強制執行之理。
（二）至上訴人以其並非借款之主債務人，而是保證人為由，認
      其免負系爭本票之共同發票人付款責任，無非以其於系爭
      本票上簽名真意為票據上保證責任，並援引最高法院關於
      債權人對本票發票人以外之保證人行使追索權時，不得類
      推適用票據法第123條之規定，逕為裁定執行之實務見解
      （最高法院92年度台抗字第241號民事裁定、50年度第4次
      民刑庭總會會議決議參照），為其論據。但在票據上簽名
      者，依票上所載文義負責，票據法第5條規定前已敘明。
      本票上之保證，依票據法第124條準用第59條第1項規定，
      應在本票或其謄本上記載保證之意旨及被保證人姓名，而
      本件上訴人僅在系爭本票發票人欄簽名，並未記載保證之
      意旨，自無從認定其為保證人。上訴人既為發票人，而非
      「發票人以外之保證人」，核與所援引之實務見解無涉，
      附此敘明。
六、綜上所述，本件上訴人主張不足取，被上訴人抗辯為可採。
    則上訴人聲明被上訴人不得持本院89年度司票字第11665號
    民事裁定及所換發之債權憑證為執行名義，對上訴人為強制
    執行，不能准許。原審為上訴人敗訴之判決，並無不合。是
    上訴意旨指摘原判決不當，求予廢棄改判，為無理由，應予
    駁回。
七、據上論結，本件上訴為無理由，依民事訴訟法第436條之1第
    3項、第449條第1項、第78條，判決如主文。
中　　華　　民　　國　　111 　年　　5 　　月　　6 　　日
                  民事第三庭    審判長法  官　陳宗賢
                                      法  官　劉承翰
                                      法  官　蔡嘉裕
正本證明與原本無異
不得上訴
中　　華　　民　　國　　111 　年　　5 　　月　　6 　　日
                                      書記官　譚鈺陵